臺灣高雄地方法院刑事判決　　　　　　　100年度易字第103號
公　訴　人　臺灣高雄地方法院檢察署檢察官
被　　　告　黃國誠
上列被告因竊盜案件，經檢察官提起公訴（99年度偵字第37273
、35053 、34773 號），本院判決如下：
    主  文
黃國誠犯攜帶兇器竊盜罪，共貳罪，均累犯，均各處有期徒刑捌
月；又犯侵入建築物罪，累犯，處有期徒刑月；又犯竊盜罪，
共貳罪，均累犯，均各處有期徒刑月；又犯行使變造特種文書
罪，累犯，處有期徒刑肆月。應執行有期徒刑貳年月。
    事  實
一、黃國誠前於民國98年間因施用毒品案件，經本院以98年度審
    簡字第2293號刑事判決判處有期徒刑4 月確定，甫於98年8
    月11日易科罰金執行完畢，仍不知悔改，意圖為自己不法之
    所有，先後為下列竊盜行為：
  (一)於99年9 月26日5 時51分許，攜帶客觀上足供兇器使用之鐵
    棍1 支，至高雄市○○區○○路141 巷30號「校園聯盟」大
    樓前，趁四下無人之際，用鐵棍拆卸裝置於樓柱柱面之青銅
    製消防栓接頭3 個【價值約新臺幣（下同）6,000 元】並竊
    為己有，得手後隨即攜離現場，並將鐵棍任意丟棄於他處。
  (二)於99年10月16日12時9 分許，在高雄市○○區○○路395 號
    「鮮綠屋」大樓前，以徒手旋開接頭之方式，竊取裝置於樓
    柱柱面之青銅製消防栓接頭2 個（價值約4,000 元），得手
    後即攜離現場。
  (三)於99年12月7 日1 時許，在屏東市○○路15號前，見陳志彥
    所使用（車籍登記車主為林雯娟）、車牌號碼OOT －217 號
    重型機車停放於該處，乃以自備之鑰匙徒手發動機車竊得該
    部機車離去，以為代步之用，該把鑰匙則於騎乘時掉落於途
    中。
  (四)於99年12月21日12時30分許，黃國誠騎乘前揭竊得之重型機
    車，行經陳炳農所有之高雄市○○區○○村○○路141 號房
    屋（下稱陳炳農房屋），見該屋無人居住且未裝設大門及上
    鎖，竟基於無故侵入他人建築物之犯意，未經同意即擅自入
    內並將竊得之機車停放於屋內1 樓，復另意圖為自己不法之
    所有，見現場置有客觀上足以供兇器使用之鐵橇1 支，即持
    該支鐵撬以撬卸之方式，竊取裝設於該屋窗戶之鋁製窗框40
    支，得手後並以飼料袋包裝成2 袋，分置於上址3 樓及1 樓
    門口外，適逢陳炳農之友人鍾雪駕車至該處，聽見屋內有敲
    打物品之聲響，即通知附近鄰居前往查看，並打電話通知陳
    炳農，陳炳農隨即報警處理，另住於同路143 號房屋之鄰居
    馮進忠於99年12月21日16時30分許，見陳炳農房屋內停放前
    揭車號OOT ─217 號之可疑機車，遂進入屋內查看，惟未找
    到黃國誠，待警方到達後，方發現黃國誠躲藏在屋內3 樓床
    板下，並在1 樓及3 樓扣得鋁製窗框2 包（共計40支）及上
    揭重型機車1 部（扣案之鋁製窗框及機車已分別發還陳炳農
    、陳志彥），因而查獲上情。
二、黃國誠另基於行使變造特種文書之犯意，於99年10月17日2
    時許，在其位於高雄市○○區○○村○○○街136 號住處，
    將其所有之重型機車懸掛之「899 ─CEM 」車牌，以黑色膠
    帶將車牌號碼其中之「899 」變造為「888 」，並騎乘該機
    車代步使用而行使之，希冀以此方式掩人耳目，逃避查緝，
    足生損害於公路監理機關對於公路行車及車籍資料管理之正
    確性。嗣於99年10月17日15時35分許，因警調閱監視錄影帶
    ，發現黃國誠涉犯前揭一、(二)之竊盜犯行，循線前往黃國誠
    上開住處而查獲上情。
三、案經陳炳農訴由高雄市政府警察局左營分局、仁武分局報請
    臺灣高雄地方法院檢察署檢察官偵查起訴。
    理  由
壹、證據能力
    按被告以外之人於審判外之言詞或書面陳述，除法律有規定
    者外，不得作為證據，刑事訴訟法第159 條第1 項定有明文
    ；又被告以外之人於審判外之陳述，雖不符合同法第159 條
    之1 至第159 條之4 之規定，但經當事人於審判程序同意作
    為證據，法院審酌該言詞陳述或書面陳述作成時之情況，認
    為適當者，亦得為證據。當事人、代理人或辯護人於法院調
    查證據時，知有第159 條第1 項不得為證據之情形，而未於
    言詞辯論終結前聲明異議者，視為有前項之同意，刑事訴訟
    法第159 條之5 亦著有明文。查本判決下列所引用之各該被
    告以外之人於審判外之陳述，核屬傳聞證據部分，因均經當
    事人於法院準備程序及審判期日中表示同意有證據能力，而
    不予爭執（見本院易卷26、44頁），且迄至言詞辯論終結前
    亦未再聲明異議，本院審酌此等證據資料製作時之情況，尚
    無違法不當及證明力明顯過低之瑕疵，亦認為以之作為證據
    應屬適當，故揆諸前開規定，應認前揭證據資料均例外有證
    據能力。
貳、實體部分
一、上揭犯罪事實欄一、(一)至(三)，犯罪事實欄一、(四)其中侵入他
    人建築物，以及犯罪事實欄二之部分，業據被告黃國誠坦承
    不諱（見本院易卷第26頁），犯罪事實欄一、(一)之部分，並
    有證人即大樓管理員雲正吉警詢時之證述（見警1 卷第6頁
    ）、監視錄影畫面翻拍照片7 張（見警1 卷第15至18頁）可
    佐；犯罪事實欄一、(二)之部分，有證人即大樓管理委員會主
    任委員林如洋警詢時之證述（見警2 卷第8 頁）、錄影監視
    畫面翻拍6 照片（見警2 卷第16至18頁）可佐；犯罪事實一
    、(三)之部分，有證人陳志彥警詢時之證述（見偵2 卷第16、
    17頁）、屏東縣政府警察局車輛協尋電腦輸入單及高雄縣政
    府警察局車輛尋獲電腦輸入單2 紙可稽（見偵2 卷第35 、
    36頁），並有扣案之機車1 部可佐；犯罪事實一、(四)侵入建
    築物之部分，有證人馮進忠之證述（見偵2 卷第22、23頁，
    本院易卷第48頁）、陳炳農房屋現場照片8 張（見偵2 卷第
    39至42頁）可佐；犯罪事實二之部分，並有變造後之車牌照
    片4 張可佐（見警2 卷第19、20頁），核與被告之任意性自
    白相符，被告上揭犯行事證明確，堪以認定。
二、訊據被告固不否認遭警逮捕時，陳炳農房屋1 樓及3 樓置有
    鋁製窗框及鐵撬等情，惟矢口否認有何竊取陳炳農所有房屋
    鋁製窗框之犯行，辯稱：因當時天氣寒冷，伊為避寒故於99
    年12月21日中午進入屋內並躲入床板下睡覺，在伊進入之前
    ，鋁製窗框早已被他人撬卸並以飼料袋包裝放在屋內，鐵撬
    本在屋內，並非伊所帶去，如係伊所竊取，早已攜載窗框離
    去，豈有可能得手後仍留於屋內云云，經查：
  (一)警方係在陳炳農房屋3 樓床板下發現被告，1 樓及3 樓置有
    已拆卸並以飼料袋包裝之鋁製窗框2 包（共計40支）及鐵撬
    1 支等情，已據被告自承在卷，核與證人陳炳農、馮進忠之
    證述相符（見本院易卷第47、48、52頁），復有扣案之鋁製
    窗框40支及鐵撬1 支可佐，上揭事實，首堪認定。
  (二)證人馮進忠具結證稱：事發前一天伊有經過陳炳農房屋，當
    時窗戶玻璃已經遭竊，但窗框還在等語（見本院易卷第48頁
    ），核與證人陳炳農證稱：窗戶玻璃在案發前幾日即已遭竊
    等語相符（見本院訴卷第58頁），另證人鐘雪具結證稱：其
    於99年12月21日下午3 、4 點左右開車至陳炳農房屋處，下
    車欲至信箱拿信時，聽到陳炳農房屋樓上傳出物品敲打的聲
    音且有持續一陣子，其即通知鄰居前去查看，並打電話通知
    陳炳農，而自其聽到聲響到看見被告從房屋出來這段時間，
    除鄰居和警察外，沒有看見其他人進出陳炳農房屋等情（見
    本院易卷第80至82頁），亦與證人陳炳農結證證述：姓莊之
    友人（應係姓「鐘」之口誤）在99年12月21日下午3 點多聽
    到伊房屋內有敲東西之聲音，即先通知鄰居即證人馮進忠，
    再打電話通知伊，伊打電話報警後隨著到達現場等語（見本
    院易卷第54頁）相符，證人所述，堪可採信。綜合上情，被
    告進入陳炳農房屋前一日，該屋之窗框尚未遭人拆卸，而被
    告自99年12月21日中午進入陳炳農房屋，至當日16時30分許
    遭逮捕為止，僅有被告1 人在屋內，並無他人在場，而當日
    15時許，屋內傳出物品敲打之聲音，可見該等敲打之聲響係
    由被告所發出，參以現場確有鐵撬1 支及已卸下之鋁製窗框
    40支，堪認被告確有以鐵撬撬卸原本裝設於窗戶之鋁製窗框
    ，拆卸後並以飼料袋包裝而竊取得手無疑。
  (三)被告固然辯稱因天氣寒冷，為避寒方進入陳炳農房屋並在床
    板下睡覺，倘若確係伊所竊取，豈有可能得手後仍留於屋內
    云云，然查，被告所躲入之空間很小且髒等情，已經證人陳
    炳農證述在卷（見本院易卷第55頁），並有現場照片可佐（
    見偵2 卷第41、42頁），如被告進入陳炳農房屋僅係睡覺，
    本可選擇屋內其他較為舒適、可供休憩之處，如非為躲避查
    緝，何須刻意躲入床板底下，被告此舉，已非合理，參以證
    人陳炳農證稱：床板下並無綿被等語（見易卷第54頁），則
    被告縱然躲入床板下，亦無法達到被告所稱保暖之目的，況
    縱使被告確因天寒故躲入床板下睡覺，亦無法全然反證被告
    除進入屋內睡覺之外，絕無撬卸竊取窗框之行為；另衡酌陳
    炳農房屋本係無人居住之建築物，被告亦因此節方可任意進
    入陳炳農房屋內，則被告在竊得窗框後，或因信其無立即遭
    他人查覺之危險，因此續留於屋內，則被告雖未立即離去，
    亦無法逕行認定被告無竊盜之犯行，被告上開所辯，尚不足
    為被告確無竊盜之認定。
三、基上所述，本案被告犯行事證明確，自應依法論科。
四、論罪科刑部分
  (一)被告為上開竊盜行為後，刑法第321 條業於100 年1 月26日
    修正公布，並於同年月28日施行。又依刑法第2 條第1 項規
    定：「行為後法律有變更者，適用行為時之法律。但行為後
    之法律有利於行為人者，適用最有利於行為人之法律」。查
    修正後刑法第321 條規定：「犯竊盜罪而有下列情形之一者
    ，處6 月以上、5 年以下有期徒刑，得併科新臺幣10萬元以
    下罰金：一、侵入住宅或有人居住之建築物、船艦或隱匿其
    內而犯之者。二、毀越門扇、牆垣或其他安全設備而犯之者
    。三、攜帶兇器而犯之者。四、結夥3 人以上而犯之者。五
    、乘火災、水災或其他災害之際而犯之者。六、在車站、埠
    頭、航空站或其他供水、陸、空公眾運輸之舟、車、航空機
    內而犯之者。前項之未遂犯罰之。」，經比較新舊法之規定
    ，新法增加「得併科罰金」之規定外，並刪除原第1 款「於
    夜間」之要件，且就第6 款增加「航空站、其他供水、陸、
    空公眾運輸之舟、車、航空機內」之要件，核均屬加重刑罰
    或擴大加重竊盜構成要件之涵攝範圍，是修正後刑法第321
    條第1 項之規定並未有利於行為人，而應適用修正前刑法第
    321條第1 項之規定，合先敘明。
  (二)按刑法第321 條第1 項第3 款之攜帶兇器竊盜罪，係以行為
    人攜帶兇器竊盜為其加重條件，此所謂兇器，其種類並無限
    制，凡客觀上足對人之生命、身體、安全構成威脅，具有危
    險性之兇器均屬之，且祇須行竊時攜帶此種具有危險性之兇
    器為已足，並不以攜帶之初有行兇之意圖為必要；又所謂「
    攜帶兇器」，祇須於行竊時攜帶具有危險性之兇器為已足，
    該兇器不必原屬行竊者本人所有，亦不以自他處攜至行竊處
    所為必要，縱在行竊場所隨手拾取應用，其有使人受傷害之
    危險既無二致，自仍應屬上述「攜帶兇器」之範疇（最高法
    院79年台上字第5253號判例、90年度台上字第1261號判決意
    旨可參）。就犯罪事實欄一、(一)及(四)被告用以撬卸消防栓接
    頭及鋁製窗框之鐵棍及鐵撬，衡酌該等工具足以持之破壞消
    防栓接頭及窗框，且係鐵製之條狀物，顯屬質地堅硬之物，
    其中鐵棍雖未扣案，惟客觀上均足以對人之生命、身體構成
    威脅，係屬兇器無疑。另按汽車牌照為公路監理機關所發給
    ，固具有公文書性質，惟依道路交通安全規則規定，汽車牌
    照僅為行車之許可憑證，自屬於刑法第212 條所列特許證之
    一種（最高法院63年度台上字第1550號判例意旨可資參照）
    。
  (三)核被告就犯罪事實欄一、(一)所為，係犯第321 條第1 項第3
    款之攜帶兇器竊盜罪，就犯罪事實欄一、(二)及(三)所為，係犯
    同法第320 條第1 項之普通竊盜罪，就犯罪事實欄一、(四)所
    為，係犯刑法第306 條第1 項之侵入建築物罪及同法第321
    條第1 項第3 款之攜帶兇器竊盜罪，就犯罪事實欄二所為，
    係犯同法第216 條、第212 條之行使變造特種文書罪。被告
    變造機車牌照後，懸掛於車輛而予以行使，其變造之低度行
    為，應為其行使之高度行為所吸收，不另論罪。被告所犯上
    開6 罪之間，犯意各別，行為互殊，應予分論併罰。又被告
    有前開事實欄所載之前科及執行紀錄，有臺灣高等法院被告
    前案紀錄表1 份在卷可稽，其受有期徒刑之執行完畢後，5
    年以內故意再犯本案有期徒刑以上之罪，均為累犯，均應依
    刑法第47條第1 項規定，加重其刑。
  (四)爰審酌被告不思以己力努力工作營生，隨意竊取他人之物，
    造成法秩序之紊亂及被害人受損，實屬不該，且未經同意，
    隨意進入他人管領之建築物，對法秩序及他人財產之管領亦
    有一定危害，惟念其坦承部分犯行，除事實欄一、(一)及(二)所
    竊得之青銅製消防栓接頭外，被告竊得之機車及鋁製窗框均
    已交由被害人取回，有贓物認領保管單2 紙附卷可按（見偵
    2 卷第37、38頁），參以未發還之青銅製消防銓接頭5 個價
    值約10,000元，尚非鉅額，並考量其犯罪之動機、目的、依
    其自陳學歷國中畢業等一切情狀，量處如主文所示之刑，並
    定其應執行刑，以資懲儆。公訴意旨以被告多次竊盜犯行，
    具有犯罪之習慣，僅藉刑之執行不足以徹底杜絕其惡習，有
    加強矯治之必要，請求對被告諭知保安處分，於刑之執行前
    令入勞動場所強制工作，以資懲儆等語。按保安處分中之強
    制工作，旨在對嚴重職業性犯罪及欠缺正確工作觀念或無正
    常工作因而犯罪者，強制其從事勞動，學習一技之長及正確
    之謀生觀念，使其日後重返社會，能適應社會生活。故決定
    是否令入勞動處所強制工作時，應予考量行為人所為行為之
    嚴重性、行為人所表現之危險性及對於行為人未來行為之期
    待性等事項，以符宣告強制工作之目的（最高法院94年度台
    上字第6519號判決意旨參照）。本件被告竊盜犯行所竊之物
    ，價值非鉅，堪認被告犯罪之嚴重性及危險性均屬有限，而
    僅係貪圖小利始為竊盜行為。此外，依被告所陳，被告現有
    固定工作及收入，本院認量處前開刑期，已足懲處被告前揭
    竊盜犯行，並得警惕其日後不再重蹈覆轍。是綜合考量上情
    ，爰不併為強制工作之宣告，併此敘明。
  (五)又扣案之鐵撬1 支，雖為供被告用以為犯罪事實欄一、(四)竊
    盜犯罪所用之物，惟非被告所有，且非違禁物，爰不予宣告
    沒收；另被告用以為犯罪事實欄一、(一)、(三)竊盜行為之鐵棍
    及鑰匙，並未扣案，且非違禁物，為免將來執行困難，故亦
    不予宣告沒收；扣案之機車及鋁製窗框，雖為因犯罪所得之
    物，但非屬被告所有，且已發還予被害人，業如上述，爰不
    予沒收。
據上論斷，應依刑事訴訟法第299 條第1 項前段，刑法第2 條第
1 項前段、第306 條第1 項、第320 條第1 項、修正前第321 條
第1 項第3 款、第47條第1 項、第51條第5 款，刑法施行法第1
條之1，判決如主文。
本案經檢察官張雅婷到庭執行職務。
中    華    民    國   100    年    4     月    8     日
                  刑事第十八庭      法  官  高瑞聰
以上正本證明與原本無異。
如不服本判決應於收受送達後10日內向本院提出上訴書狀，並應
敘述具體理由；如未敘述上訴理由者，應於上訴期間屆滿後20日
內向本院補提理由書（均須按他造當事人之人數附繕本）「切勿
逕送上級法院」。
中    華    民    國   100    年    4     月    8     日
                                    書記官  林修弘
附錄本判決論罪之法條
刑法第212條（偽造變造特種文書罪）
偽造、變造護照、旅券、免許證、特許證及關於品行、能力服務
或其他相類之證書、介紹書，足以生損害於公眾或他人者，處一
年以下有期徒刑、拘役或300元以下罰金。
刑法第216 條（行使偽造變造或登載不實之文書罪）
行使第210 條至第215 條之文書者，依偽造、變造文書或登載不
實事項或使登載不實事項之規定處斷。
刑法第306 條第1 項（無故侵入住居罪）
無故侵入他人住宅、建築物或附連圍繞之土地或船艦者，處1 年
以下有期徒刑、拘役或3 百元以下罰金。
中華民國刑法第320 條（普通竊盜罪、竊佔罪）
意圖為自己或第三人不法之所有，而竊取他人之動產者，為竊盜
罪，處5 年以下有期徒刑、拘役或5 百元以下罰金。
意圖為自己或第三人不法之利益，而竊佔他人之不動產者，依前
項之規定處斷。
前2項之未遂犯罰之。
100年1月26日修正前中華民國刑法第321條第1項（加重竊盜罪）
犯竊盜罪而有左列情形之一者，處 6 月以上、 5 年以下有期
徒刑：
一、於夜間侵入住宅或有人居住之建築物、船艦或隱匿其內而
    犯之者。
二、毀越門扇、牆垣或其他安全設備而犯之者。
三、攜帶兇器而犯之者。
四、結夥3人以上而犯之者。
五、乘火災、水災或其他災害之際而犯之者。
六、在車站或埠頭而犯之者。
前項之未遂犯罰之。